臺灣彰化地方法院民事判決　　　　　　　　　　　　　九十一年度訴字第二七四號
　　原　　　告　自由汽車貨運股份有限公司
　　法定代理人　乙○○
　　訴訟代理人　甲○○
　　被　　　告　陳進丁即松鈜汽車貨運行
　　　　　　　　丙○○
右當事人間請求侵權行為損害賠償事件，本院判決如左：
    主      文
原告之訴及其假執行之聲請均駁回。
訴訟費用由原告負擔。
    事      實
甲、原告方面：
  一、聲明：
    (一)被告應連帶給付原告新臺幣  (下同)八十六萬五千四百三十三元，及自民國
        (下同)九十年十一月六日起至清償日止按年息百分之五計算之利息。
    (二)訴訟費用由被告負擔。
    (三)願供擔保以代釋明，請求宣告假執行。
  二、陳述：
    (一)被告丙○○為被告陳進丁即松鋐汽車貨運行僱用之司機，於九十年十一月六
        日下午六時許，駕駛車牌號碼ＩＫ─九二一號營業大貨車沿台六一線公路由
        北往南方向行駛，行經彰化縣伸港鄉海尾村台六一線即西濱公路與濱二路有
        號誌交岔路口，準備左轉進入濱二路時，疏未注意轉彎車應停讓直行車先行
        ，適有原告僱用之司機徐國忠駕駛車牌號碼ＩＱ─六七九號營業曳引車附掛
        拖車，沿台六一線西濱公路由南往北方向直行，竟遭被告丙○○車撞及原告
        所有曳引車及拖車左後側，原告所有曳引車及拖車再往前滑行，致撞及停在
        濱二路等候綠燈通行之車牌號碼ＫＯ─七九三號、ＯＸ─三六二一號汽車，
        原告所有曳引車及拖車因此翻覆，司機徐國忠亦因此受傷。
    (二)原告因本件車禍受有損害，而本件車禍既因被告丙○○之過失行為所致，依
        法應對原告負損害賠償責任，又被告陳進丁即松鋐汽車貨運行為被告丙○○
        之僱用人，依民法第一百八十八條第一項規定，應與被告丙○○負連帶損害
        賠償責任。原告因本件車禍受有損害之項目及金額分別說明如左：
    １、原告所有曳引車及拖車修理費三十五萬一千八百五十九元 (包括吊車費八千
        元，拖吊費三千五百元，修車之金星車業行一萬三千六百元、太山鈑金材料
        行十六萬四千零十元、忠典鐵工廠十六萬二千七百五十元) ，該車貨物乙二
        醇損失九萬七千八百五十元、自九十年十一月六日至九十年十二月六日止之
        一個月營業損失二十七萬元、國聯貨運公司罰款六萬九千元，合計七十八萬
        八千七百零九元。
    ２、司機徐國忠受傷住院醫療費用  (健保自負額)一千三百二十四元、療養費用
        四萬元，合計四萬一千三百二十四元。
    ３、原告賠償第三人之車牌號碼ＫＯ─七九三號汽車修理費三萬五千四百元，另
        部車牌號碼ＯＸ─三六二一號汽車之修理費不詳，待申請中。
    ４、以上合計八十六萬五千四百三十三元。
    (三)對被告抗辯之陳述：
    １、原告提出損害賠償之計算依據，其中「其他索賠款」係南亞公司向國聯貨運
        公司求償，國聯貨運公司再向原告要求賠償車上貨物乙二醇損失之價格；又
        「營業損失」以每日一萬元計算，因肇事後修車期間達二十七日，故請求二
        十七萬元；另「國聯貨運公司」之罰款六萬九千元，係以每日三千元，被罰
        二十三日計算。
    ２、司機徐國忠部分係請求醫藥費用，該醫藥費用係原告支付，自得向被告請求
        賠償。又原告賠償訴外人黃麟清之損害係為取得「代位求償權」，即原告如
        無肇事因素，原告得代位向被告求償。
    ３、依被告丙○○在警訊稱其在慢車道等待左轉，車子是靜止的云云，惟被告丙
        ○○自慢車道左轉濱二路  (橫越四線道)時沒有煞車痕，可見其並未注意左
        右兩側來車。又西濱公路為南北向幹道，往來車輛甚多，被告丙○○貿然橫
        越，有違道路交通安全規則第九十八條第六款之規定，即汽車在雙向四線道
        行駛而變換車道時，應注意安全距離，故被告丙○○對本件車禍之發生應負
        全部過失責任。
    ４、依原告所有車牌號碼ＩＱ─六七九號曳引車及被告丙○○駕駛車牌號碼ＩＫ
        ─九二一號營業大貨車之受損照片，發現原告車之車頭前方為撞及另二部車
        輛所致，而被告丙○○車撞及原告車位置在尾車第一檔處，故原告車若翻覆
        再撞到被告丙○○車，則原告車應自車頭至尾車處均有壓平痕跡，但實際上
        原告車僅車頭及尾車二分之一處受損，另被告丙○○車僅車頭右側受損，尾
        車完好，應係迴車北轉時撞及原告車尾車部分，始為合理。
    ５、本件車禍肇事地點之西濱公路南向慢車道號誌依序為紅燈─黃燈─直行綠燈
        ─左轉綠燈，而北上快車道號誌依序為紅燈─黃燈─綠燈，車輛通行順序為
        濱二路 (訴外人黃麟清車)─西濱公路南北向快車道 (原告車)─西濱公路慢
        車道左轉 (被告丙○○車)─ (經三、四秒後)黃燈，則訴外人黃麟清在警訊
        稱「我才要起步」，被告丙○○車應屬闖黃  (紅)燈無誤，因被告丙○○車
        必待黃燈亮起至消滅後，才輪到訴外人黃麟清車通行 (參見九十一年九月十
        八日書狀)。
    ６、原告對本件車禍之鑑定報告及覆議結果均無法認同，且訴外人黃麟清在警訊
        之陳述不實在，應以原告之司機徐國忠之陳述為正確。
  三、證據：提出車損照片四幀、統一發票影本六件、拖吊車費用收據影本三件、油
      罐車運輸承攬書影本一件、司機徐國忠轉診書影本一件、醫療費用收據影本九
      件、和解書影本一件、曳引車及拖車行車執照影本各一件及估價單影本三件為
      證。
乙、被告丙○○方面：
  一、聲明：
    (一)原告之訴及假執行之聲請均駁回。
    (二)訴訟費用由原告負擔。
    (三)如受不利判決，願供擔保請准宣告免為假執行。
  二、陳述：
    (一)依臺灣省彰化縣區車輛行車事故鑑定委員會鑑定意見，本件係兩造某一方車
        闖紅燈為肇事因素，而交岔路口設有左轉綠燈號誌者，其左轉綠燈係在直行
        綠燈之後，左轉綠燈後為另一行向之綠燈號誌，據訴外人黃麟清在警訊稱「
        才要起步，事故發生的很突然」等語，足見訴外人黃麟清起步前即本件事故
        發生時，即訴外人黃麟清之行向為綠燈前即屬西濱公路行向之左轉綠燈，故
        應為訴外人徐國忠在被告丙○○之左轉綠燈時闖紅燈致發生本件車禍，訴外
        人徐國忠應為本件車禍之肇事因素，被告丙○○遵行號誌行駛應無肇事因素
        ，即無賠償責任甚明。
    (二)原告既認為司機徐國忠駕車無肇事因素，何以賠償訴外人黃麟清駕駛半聯結
        車所屬兆翔通運有限公司之金額？益見原告亦認為司機徐國忠本身有肇事因
        素，否則應無賠償之理。
    (三)如鈞院認被告丙○○就本件車禍有肇事因素，應負損害賠償責任，則被告丙
        ○○就原告之請求答辯如左：
    １、吊車費八千元及拖吊費三千五百元，被告丙○○無意見。
    ２、金星車業行一萬三千六百元、太山鈑金材料行十六萬四千零十元及忠典鐵工
        廠十六萬二千七百五十元等單據，被告丙○○均否認之。況原告所有車牌號
        碼ＩＱ─六七九號曳引車及拖車係一九九二年三月出廠，同年四月發照，距
        本件車禍發生之九十年十一月六日已達九年七個月之久，該等零件之損害已
        非新零件，應折舊之。
    ３、原告就車上貨物乙二醇損失九萬七千八百五十元部分並未提出損害證明，不
        足採信。
    ４、原告主張營業損失部分，被告丙○○否認之，因原告尚有其他車輛可供調度
        ，且未計算成本，否則若汽車全毀，豈非要求賠償永無期間之營業損失，其
        不合理甚明。
    ５、國聯貨運公司罰款部分，被告丙○○否認之，因原告尚有其他車輛可供調度
        。
    ６、第三人兆翔通運有限公司之汽車修理費三萬五千四百元，原告之請求權依據
        不明，原告雖指稱為「代位求償權」，但原告根本無此權利。
    ７、原告司機徐國忠之醫藥費用為徐國忠之損害，並非原告之損害，原告之請求
        即非適格。
    (四)被告丙○○在本件車禍發生時欲左轉濱二路傾倒廢土，並非迴車北上，原告
        指稱被告違規在快車道迴轉云云，與事實不符。
  三、證據：提出現場照片一幀為證。
丙、被告陳進丁即松鋐汽車貨運行方面：
    被告受合法通知，未於言詞辯論期日到場，亦未提出書狀作何聲明或陳述。
丁、本院依職權向彰化縣警察局和美分局伸港分駐所調閱本件車禍之肇事相關資料，
    並分別囑託臺灣省彰化縣區車輛行車事故鑑定委員會及臺灣省車輛行車事故覆議
    鑑定委員會鑑定本件車禍肇事責任歸屬。
    理      由
一、本件被告陳進丁即松鋐汽車貨運行受合法通知，未於最後言詞辯論期日到場，核
    無民事訴訟法第三百八十六條所列各款情形，爰依原告之聲請，由其一造辯論而
    為判決。
二、原告起訴主張被告丙○○為被告陳進丁即松鋐汽車貨運行僱用之司機，於九十年
    十一月六日下午六時許，駕駛車牌號碼ＩＫ─九二一號營業大貨車沿台六一線公
    路由北往南方向行駛，行經彰化縣伸港鄉海尾村台六一線即西濱公路與濱二路有
    號誌交岔路口，準備左轉進入濱二路時，疏未注意轉彎車應停讓直行車先行，及
    前方號誌為紅燈，適有原告僱用之司機徐國忠駕駛車牌號碼ＩＱ─六七九號營業
    曳引車附掛拖車，沿台六一線西濱公路由南往北方向直行，遭闖紅燈之被告丙○
    ○車撞及，原告所有曳引車及拖車再往前滑行，致撞及停在濱二路等候綠燈通行
    之車牌號碼ＫＯ─七九三號、ＯＸ─三六二一號汽車，原告所有曳引車及拖車因
    此翻覆受損，司機徐國忠亦因此受傷。因本件車禍係被告丙○○之過失行為所致
    ，被告丙○○依法應對原告負損害賠償責任，而被告陳進丁即松鋐汽車貨運行為
    被告丙○○之僱用人，依民法第一百八十八條第一項規定，亦應與被告丙○○負
    連帶損害賠償責任等情。被告丙○○則否認有闖紅燈之情事，依訴外人黃麟清在
    警訊之陳述，其起步前即本件事故發生時，訴外人黃麟清之行向為綠燈前即屬西
    濱公路行向慢車道之左轉綠燈，應為原告司機徐國忠在被告丙○○之左轉綠燈時
    闖紅燈致肇事，徐國忠始為本件車禍之肇事因素，被告丙○○遵行號誌行駛應無
    肇事因素，亦無賠償責任等語置辯。另被告陳進丁即松鋐汽車貨運行受合法通知
    ，未於言詞辯論期日到場，亦未提出書狀作何聲明或陳述。
三、原告主張被告丙○○為被告陳進丁即松鋐汽車貨運行僱用之司機，於右揭時間駕
    駛車牌號碼ＩＫ─九二一號營業大貨車，沿彰化縣伸港鄉海尾村台六一線西濱公
    路由北往南方向行駛，行經同上路與濱二路有號誌交岔路口準備左轉進入濱二路
    時，適有原告僱用之司機徐國忠駕駛車牌號碼ＩＱ─六七九號營業曳引車附掛拖
    車，沿西濱公路由南往北方向直行，行經該交岔路口時兩車發生碰撞，原告所有
    曳引車及拖車再往前滑行，致撞及停在濱二路等候綠燈通行之車牌號碼ＫＯ─七
    九三號、ＯＸ─三六二一號汽車，原告所有曳引車及拖車因此翻覆受損，司機徐
    國忠亦因此受傷之事實，已據其提出現場照片三幀為憑，核屬相符，且經本院依
    職權向彰化縣警察局和美分局伸港分駐所調閱本件車禍之肇事相關資料查明無誤
    ，亦為被告丙○○不爭執，而被告陳進丁即松鋐汽車貨運行受合法通知，竟拒不
    到庭陳述或提出書狀答辯，本院無從斟酌其意見，原告此部分之主張自堪信為真
    實。
四、按因故意或過失，不法侵害他人之權利者，負損害賠償責任。又受僱人因執行職
    務，不法侵害他人之權利者，由僱用人與行為人連帶負損害賠償責任。民法第一
    百八十四條第一項前段及第一百八十八條第一項分別定有明文。另民法第一百八
    十八條所定僱用人之連帶賠償責任，以受僱人因執行職務不法侵害他人之權利者
    為限，始有其適用  (最高法院六十七年台上字第二０三二號判例參照)。再損害
    賠償之債，以有損害之發生及有責任原因之事實，並二者之間，有相當因果關係
    為成立要件。故原告所主張損害賠償之債，如不合於此項成立要件者，即難謂有
    損害賠償請求權存在  (參見最高法院四十八年台上字第四八一號判例意旨)。本
    件被告丙○○於右揭時地駕車肇事，致原告所有曳引車及拖車受損，司機徐國忠
    受傷乙節，已如前述，原告雖起訴請求被告丙○○及其僱用人之被告陳進丁即松
    鋐汽車貨運行應就其因本件車禍所受之損害負連帶損害賠償責任，然被告丙○○
    否認就本件車禍之發生有何肇事因素，並抗辯稱原告僱用之司機徐國忠駕車闖紅
    燈致肇事，始為本件車禍之肇事原因等語，則原告對被告二人究竟有無侵權行為
    損害賠償請求權，首應探究者為被告丙○○就本件車禍之發生有無肇事因素？茲
    分別說明如次：
  (一)本件車禍事故係原告之司機徐國忠駕駛營業曳引車沿西濱公路由南往北方向行
      駛，行至該路與濱二路交岔路口，撞及對向  (由北往南)左轉之被告丙○○駕
      駛之營業大貨車，徐國忠車隨即翻車右滑而撞及停在濱二路依序停候紅燈號誌
      之訴外人黃麟清車及吳紅娥車等情，為原告及被告丙○○一致自認在卷，且經
      訴外人黃麟清在警訊證述明確，亦經本院依職權向彰化縣警察局和美分局伸港
      分駐所調閱本件車禍之肇事相關資料，有該警分局函送道路交通事故調查報告
      表一件及相關駕駛人之警訊筆錄影本四件各在卷可按，而肇事地點之交岔路口
      設有行車管制號誌，西濱公路之南向  (由北往南)號誌並設有左轉專用號誌，
      即號誌開放南北向直行時，南向車輛不得左轉，號誌開放南向左轉號誌時，南
      北向直行車輛不得通行，故南向車道之號誌運作次序為紅燈─黃燈─直行綠燈
      ─左轉綠燈，而北向車道號誌運作次序為紅燈─黃燈─綠燈，若以濱二路行向
      號誌為綠燈之基準，該肇事路口之車輛通行順序應為濱二路─西濱公路南北向
      直行─西濱公路南向左轉─濱二路之循環運作 (參見原告九十一年九月十八日
      書狀) ，再參照本件車禍事故發生時現場除原告僱用之徐國忠車及被告丙○○
      車外，尚有受該車禍波及之訴外人黃麟清車及吳紅娥車，依訴外人黃麟清在警
      訊稱「事故發生前駕車遇紅燈停止，等待綠燈亮起，才要起步，事故發生的很
      突然，徐國忠駕車就撞過來了」等語，訴外人吳紅娥在警訊稱「事故發生前駕
      車經事故地點遇到紅燈，我就停止等綠燈亮起，我才要直行，而在停紅燈時，
      我剛好低頭拿東西，等抬頭時徐國忠車已翻覆撞到我的車」等語，足見本件車
      禍事故發生前之濱二路行向為紅燈號誌，而西濱公路南北行向之號誌究為直行
      綠燈或南向左轉綠燈，即為本件車禍事故肇事責任歸屬之爭點所在，原告司機
      徐國忠與被告丙○○固各執一詞，均稱己方行向號誌為綠燈云云，惟依訴外人
      黃麟清在前揭警訊稱「等待綠燈亮起，才要起步，事故發生的很突然」等語，
      應係當時訴外人黃麟清駕車行駛之濱二路行向號誌已轉換為綠燈，遂準備起步
      行駛，即遭徐國忠駕車衝撞之情形至明，並依前述濱二路行向號誌為綠燈之車
      輛通行循環順序，濱二路綠燈行進之前一順序為西濱公路南向左轉，再前一順
      序始為西濱公路南北向直行，若再斟酌綠燈號誌轉換紅燈號誌之前尚有短暫黃
      燈號誌之情事，則本件車禍事故發生時之西濱公路行向號誌應為南向左轉綠燈
      號誌或南向黃燈號誌，而西濱公路北向號誌應為紅燈，故原告司機徐國忠駕車
      行經該交岔路口時顯然闖紅燈而肇事，另被告丙○○當時既自西濱公路南向慢
      車道左轉濱二路，其撞擊點在北向外側車道近慢車道處 (參見前揭道路交通事
      故調查報告表之現場圖) ，因被告丙○○駕車左轉至該撞擊點尚須穿越西濱公
      路之南向二線快車道及北上一線快車道，該三線車道寬度約十．五公尺 (依現
      場圖記載單一車道寬度為三．五公尺) ，且被告丙○○駕駛之營業大貨車屬半
      聯結車  (參見本院卷第十三頁照片)，轉彎時車速勢必緩慢，其自西濱公路南
      向慢車道開始左轉時，行向號誌應仍為綠燈，復依車禍現場圖所示，被告丙○
      ○車與徐國忠車發生撞擊時，被告丙○○車應已完成左轉並通過該交岔路口中
      心處進入北向車道，始符常情 (否則依原告主張黃燈號誌秒差約三、四秒，被
      告丙○○車客觀上應無可能闖黃燈後之三．四秒內，完成左轉彎動作再前行十
      ．五公尺後肇事，且被告丙○○亦否認有闖黃燈之情事) 。從而原告司機徐國
      忠駕車行經肇事地點交岔路口未遵守管制號誌闖紅燈，即為本件車禍事故之肇
      事原因，被告丙○○否認有駕車闖紅燈致肇事乙節，核與事實相符，堪以採信
      。況本院依職權就本件車禍事故之肇事責任歸屬分別囑託臺灣省彰化縣區車輛
      行車事故鑑定委員會及臺灣省車輛行車事故覆議鑑定委員會為鑑定，雖均未直
      接指明原告司機徐國忠或被告丙○○駕車闖紅燈為肇事原因，然仍明確指出「
      當時如非徐國忠駕駛半聯結車與丙○○駕駛半聯結車其中一方車輛，未遵照管
      制號誌指示停候，任意闖紅燈侵入路口與綠燈通行之對方車輛行線形成衝突，
      兩造車輛無由碰撞，故肇事顯係其中一方車輛闖紅燈所致，應為肇事原因」等
      語，亦與本院為相同之認定，有卷附臺灣省彰化縣區車輛行車事故鑑定委員會
      九十一年六月二十四日彰鑑字第九一０三六二號函及臺灣省車輛行車事故覆議
      鑑定委員會九十一年九月四日府覆議字第九一一六九二號函可稽，是原告指稱
      被告丙○○為本件車禍事故之肇事原因，應負全部過失責任云云，委無可採。
  (二)至原告另主張依兩造車輛碰撞受損情形，司機徐國忠車為尾車第一檔處被撞，
      而被告丙○○車僅車頭右側受損，應係迴車北轉撞及徐國忠車尾部 (參見原告
      九十一年七月十二日臨時補充意見書) ；又黃麟清為砂石車司機，在臺灣砂石
      車不遵守交通號誌，肇事率高為全省公認，豈可憑其偵訊筆錄「才要起步」，
      未判斷燈號  (參見原告九十一年九月十八日書狀)？惟查：本件車禍事故之肇
      事原因為原告司機徐國忠駕車闖紅燈所致，已如前述，則本件車禍事故發生碰
      撞時，究竟是徐國忠車先撞及被告丙○○車？或被告丙○○車先撞及徐國忠車
      ？被告丙○○車究係左轉或迴車？均無礙於徐國忠駕車「任意闖紅燈侵入路口
      與綠燈通行之對方車輛行線形成衝突」為肇事原因，應負全部過失責任之認定
      ，原告再就何車先受撞擊為爭執，實無意義。又砂石車是否遵守交通規則，肇
      事率是否偏高，均與本件無關，尤其本件車禍事故之訴外人黃麟清並無未遵守
      交通號誌之情事，原告以上開理由否定訴外人黃麟清在警訊之陳述，即有偏執
      之嫌，應不足取。
  (三)依前述，被告丙○○就本件車禍事故既無肇事因素，即無故意或過失責任可言
      ，參照前揭民法第一百八十四條第一項前段規定及最高法院四十八年台上字第
      四八一號判例意旨所示侵權行為損害賠償請求權之成立要件，原告縱因本件車
      禍事故確受有損害，然因被告丙○○就本件車禍事故之發生不具可責性，原告
      所受損害與被告丙○○駕車肇事行為間，自不具有相當因果關係，原告對被告
      丙○○之侵權行為損害賠償請求權即不存在，原告起訴請求被告丙○○賠償所
      受損害，尚嫌無憑。又原告依民法第一百八十八條第一項規定併請求被告陳進
      丁即松鋐汽車貨運行與被告丙○○負連帶損害賠償責任，因該條規定之僱用人
      連帶賠償責任，依前揭最高法院六十七年台上字第二０三二號判例意旨，係以
      受僱人因執行職務不法侵害他人之權利者為限，被告丙○○對原告既不構成侵
      權行為，被告陳進丁即松鋐汽車貨運行亦無負損害賠償責任之餘地。從而原告
      所有曳引車  (含拖車)之車損、營業損失、罰款等部分之損害，及司機徐國忠
      之醫療費用部分，均與被告二人無關，原告賠償訴外人兆翔通運有限公司之損
      害部分，屬履行自己及司機徐國忠之損害賠償責任，亦與被告丙○○無涉。
五、綜上所述，被告丙○○對本件車禍事故之發生既無肇事因素，被告二人對原告因
    本件車禍事故所受之損害均不須負損害賠償責任，故原告基於民法侵權行為損害
    賠償規定訴請被告二人連帶賠償所受損害，尚屬無據，應予駁回。又原告之訴已
    經駁回，其假執行之聲請即失所附麗，併駁回之。
六、再本件事證已臻明確，兩造其餘主張陳述及所提之證據，核與本判決所得之心證
    及結果不生影響，毋庸再予逐一論述，附此敘明。
七、結論：本件原告之訴為無理由，並依民事訴訟法第三百八十五條第一項前段、第
    七十八條，判決如主文。
中　　　華　　　民　　　國　　九十一　　年　　　十　　　月　　二十三　　日
                                    臺灣彰化地方法院民事第一庭
                                        法　　　官　  林    金    灶
右為正本係照原本作成。
如不服本判決，應於判決送達後二十日內向本院提出上訴狀。
中　　　華　　　民　　　國　　九十一　　年　　　十　　　月　　二十三　　日
                                        法院書記官　  莊    何    江
